【裁判字號】    94,訴,972
【裁判日期】    950915
【裁判案由】    違反毒品危害防制條例
【裁判全文】
臺灣臺南地方法院刑事判決               94年度訴字第972號
公  訴  人  臺灣臺南地方法院檢察署檢察官
被      告  戊○○
                    （另案於臺灣臺南監獄臺南分監執行）
選任辯護人  洪梅芬律師
            李季錦律師
            李佳冠律師
上列被告因違反毒品危害防制條例案件，經檢察官提起公訴（九
十五年度偵字第六五九五、八一四七號），本院判決如下：
    主  文
戊○○連續販賣第一級毒品，累犯，處有期徒刑壹拾年。犯罪所
得財物新臺幣壹仟元沒收，如全部或一部不能沒收時，以其財產
抵償之。
被訴販賣第二級毒品部分，無罪。
    事  實
一、戊○○前於民國八十五年間，因違反麻醉藥品管理條例等案
    件，經本院以八十五年度訴字第一四四七號判決，判處應執
    行有期徒刑五年六月確定，甫於九十二年六月七日縮刑期滿
    執行完畢。詎其仍不知悔改，明知海洛因係毒品危害防制條
    例所明定之第一級毒品，不得販賣、持有，竟意圖營利，基
    於販賣第一級毒品海洛因之概括犯意，先於不詳時、地，向
    姓名年籍不詳之人，販入數量不詳之第一級毒品海洛因，並
    以所持用門號0000000000號之行動電話，作為販賣第一級毒
    品海洛因之聯絡工具，自九十三年三月十九日起至同年三月
    二十二日止，以每一小包售價新臺幣（下同）五百元價格，
    先後在臺南縣永康市○○路之「好朋友卡拉OK」店內，連續
    販賣第一級毒品海洛因予丁○○，共計五次，全部得款一千
    元。嗣經警據報得知上情而循線查獲。
三、案經臺南市警察局第六分局報請臺灣臺南地方法院檢察署檢
    察官偵查起訴。
    理  由
甲、程序方面（證據能力）：
  一、按通訊保障及監察法業於八十八年七月十四日制定公布，
      並於同年月十六日生效，司法警察機關因偵辦刑事案件，
      為蒐集或調查證據，而有實施通訊監察之必要者，於偵查
      中應由檢察官依職權或聲請核發通訊監察書，載明應記載
      事項，始得為之，其有急迫之情形經檢察官口頭通知先予
      執行通訊監察者，亦應於二十四小時內補發通訊監察書，
      同法第五條、第六條、第十一條分別定有明文。查被告自
      九十三年三月十九日起至同年三月二十三日止，以門號00
      00000000號之行動電話與證人丁○○使用之門號00-00000
      00號電話，聯絡販賣第一級毒品海洛因之通訊監察譯文二
      份（見警卷第三七至四一頁），係經臺灣臺南地方法院檢
      察署九十三年三月十六日九三甲○惟宇聲監字第０００一
      三二號核發通訊監察書，依法定程序執行通訊監察所取得
      之派生證據，有通訊監察書一份在卷可稽（見警卷第三二
      至三三頁），且被告於調查及審理時，就本院所提示之上
      揭通訊監察譯文令其辨認時，均不否認譯文之內容為真正
      ，且同意其有證據能力（見本院卷第六十、八一、一八五
      至一八六頁），則該二份通訊監察譯文自得為證據（最高
      法院九十五年度台上字第三一二八號判決意旨參照）。
  二、按刑事訴訟法第一百五十九條之二之規定，被告以外之人
      （含共同被告、共犯、證人、鑑定人、被害人等）於檢察
      事務官、司法警察官或司法警察調查中所為之陳述，與審
      判中不符時，其先前之陳述具有較可信之特別情況，且為
      證明犯罪事實存否所必要者，得為證據。故被告以外之人
      於審判中之陳述與其先前在檢察事務官、司法警察官或司
      法警察調查中所為陳述不符時，其先前陳述必須具備特別
      可信性及必要性兩項要件，而所稱「具有較可信之特別情
      況」係屬於證據能力之要件，法院應比較其前後陳述時之
      外在環境及情況，以判斷何者較為可信，例如陳述時有無
      其他訴訟關係人在場，陳述時之心理狀況有無受外力之干
      擾等情（最高法院九十五年度台上字第四五三四號判決意
      旨參照）。查公訴人固以證人己○○之警詢證述，作為被
      告販賣第二級毒品安非他命之證據，然經被告以證人己○○上開所證述內容，乃屬審判外之言詞陳述，不同意作為
      證據而排除其證據能力，嗣經公訴人聲請傳喚證人己○○
      到庭詰問，證人己○○於本院審理時證稱未向被告購買第
      二級毒品安非他命施用（詳如後述），則證人己○○於警
      詢時就被告是否有販賣第二級毒品安非他命之陳述，顯與
      審判中之陳述有所不符，雖公訴人以證人己○○於警詢中
      之證述內容，將遭致違反毒品危害防制條例第十條第二項
      施用第二級毒品安非他命罪嫌之訴追一節，而認證人己○○於警詢所為不利於己之陳述，應符合「具有較可信之特
      別情況」等語（見本院卷第一八三頁）。惟查，縱證人己○○明知其於警詢所為上開曾向被告購買第二級毒品安非
      他命施用之證述，將致其受有違反毒品危害防制條例第十
      條第二項罪嫌訴追之虞，然此乃實質上其於警詢陳述內容
      是否真實可採之證明力憑信性問題，此與「具有較可信之
      特別情況」（即相對特別可信性）係屬於證據能力之要件
      ，應以該供述作成時之外在環境及情況，例如陳述人於陳
      述時之心理狀態是否健全、是否出於真意所為之陳述、有
      無違法取供等程序上之事項為判斷依據，乃屬程序上證據
      能力信用性之問題，已屬有間；況證人己○○於本院審理
      時亦證稱：其於製作警詢筆錄前已有數日沒睡覺，記憶不
      是很好等語（見本院卷第一六六頁），則證人己○○其先
      前於警詢之證述，從客觀上之環境或條件等情況加以觀察
      ，亦難認得以取代審判中反對詰問之可信性保證，從而，
      公訴人既未就上開外部情況，舉證證明證人己○○於警詢
      之陳述「具有較可信之特別情況」之證據能力憑據，即無
      可採為本件之證據適格。
  三、按為保障被告之反對詰問權，並符合直接審理主義、言詞
      審理主義之要求，被告以外之人於審判外之言詞或書面陳
      述，原則上屬於傳聞證據，除法律另有規定外，無證據能
      力。刑事訴訟法第一百五十九條之四第一款，對於除顯有
      不可信之情況外，公務員職務上製作之紀錄文書、證明文
      書，因係公務員依其職權所為，與其責任、信譽攸關，如
      有錯誤、虛偽，該公務員可能因此擔負刑事及行政責任，
      故其正確性高，而該文書又經常處於可受公開檢查之狀態
      ，若有錯誤，甚易發現而予及時糾正，乃在兼具公示性、
      例行性等原則下，例外的容許作為證據使用；因此，採取
      上開文書作為證據，應注意該文書之製作，是否係於例行
      性之公務過程中，基於觀察或發現而當場或及時記載之特
      徵（最高法院九十五年度台上字第三三八九號判決意旨參
      照）。查起訴書之證據名稱四所引證人即承辦偵查員莊海
      松出具之偵查報告（見九十三年度聲監字第一三二號卷第
      二至三頁；起訴書誤載為拘提報告），載明其待證事實為
      證人己○○、丁○○之證言具有證據能力及證明力等語，
      然查，該份偵查報告乃偵查員莊海松基於他人之陳述即證
      人己○○於警詢之檢舉筆錄所做成，並非偵查員莊海松於
      例行性之公務過程中，基於觀察或發現而當場或及時記載
      之特徵，又偵查員莊海松係以該份偵查報告作為向檢察官
      聲請准予核發監聽被告持用門號0000000000號行動電話通
      訊監察書所附之事證，自不具公示性，揆諸前揭判決意旨
      ，承辦偵查員莊海松出具之偵查報告，並不具例行性及公
      示性等原則，且無從由法院依直接及言詞審理方式加以調
      查，應無證據能力。
乙、實體方面：
  壹、有罪部分（即販賣第一級毒品海洛因部分）：
    一、訊據被告否認有何販賣第一級毒品海洛因之犯行，辯稱
        ：證人丁○○雖證述被告有販賣第一級毒品海洛因，然
        對於被告販賣之時間並無法詳細供述；又檢察官雖以00
        00000000號行動電話之監聽譯文作為證人丁○○證述之
        補強證據，然依監聽譯文顯示，均無從證明證明被告有
        與證人丁○○完成交易毒品行為；再者，證人丁○○之
        所以誣指被告販毒，實係因被告勸說證人丁○○之女友
        丙○○離開證人丁○○，被告與證人丁○○間因而有嫌
        隙，以致於證人丁○○對被告為不實之指控云云。
    二、經查：
    （一）證人丁○○於本院審理時具結證稱：「我是向戊○○
          購買海洛因，在永康市○○路的「好朋友卡拉ＯＫ」
          那邊買的，印象中交易次數超過三次，其中二次，我
          直接去「好朋友卡拉ＯＫ」找她買，每次一小包，每
          包五百元，以現金交易，其他的時候就是以我住家00
          -0000000電話與她的0000000000電話聯絡買毒品，每
          次一小包，價格都是一千元或五百元不等」等語明確
          （見本院卷第一七二至一八三頁）。
    （二）依被告所肯認之前揭通訊監察譯文所示，證人丁○○
          與被告於九十三年三月十九日十四時三分許、同日十
          五時一分許之通話內容分別如下：「（證人丁○○）
          ：晚上才有錢；（被告）：軟的嗎，你在難過嗎；（
          證人丁○○）對阿，先一雙給我；（被告）籃球場那
          邊拿」、「（證人丁○○）跟你欠五百好不好，晚上
          再給你方便嗎；（被告）你差我一千了；（證人陳崑
          明）知道，看五百多少，晚上一起給你」等語（見警
          卷第三七至三八頁），關於上開通話內容之真意，業
          據證人丁○○於本院審理時證稱：「三月十九日下午
          二點三分的通聯紀錄「一雙」，應該是「一針」（台
          語），是我要向被告買一次海洛因的量，要先欠錢，
          但被告沒有答應要讓我先欠錢，所以有沒有拿到東西
          我忘記了；十五時零一分所稱「跟你欠五百」，是因
          為當時手頭不方便，要買海洛因，所以先跟她欠錢，
          但被告不讓我欠錢，所以沒有拿到海洛因」等語在卷
          （見本院卷第一八０、一八三頁），則以證人丁○○
          於九十三年三月十九日十四時三分許，以00-0000000
          號電話撥打被告持用門號0000000000號行動電話聯絡
          第一級毒品海洛因交易事宜，並表示欲先行欠款，嗣
          於同日十五時一分許，證人丁○○又以上開電話聯絡
          被告欲再次購買第一級毒品海洛因，又欲再行欠款五
          百元，被告即答稱證人丁○○將積欠伊一千元等語，
          可知，證人丁○○於同日十四時三分許，向被告購買
          第一級毒品海洛因「一針」，應係指購買第一級毒品
          海洛因「價格五百元」，且事後已完成交易行為甚明
          ，被告於此一販賣行為，自應成立毒品危害防制條例
          第四條第一項之販賣第一級毒品罪。至於證人丁○○
          與被告就同日十五時一分許，關於第一級毒品海洛因
          之交易部分，依證人丁○○所證因被告不同意其以欠
          款方式購買而未能達成買賣合意，則現實上根本不存
          在有任何交易行為，是被告於此部分，尚無成立販賣
          第一級毒品未遂罪之餘地，併此敘明。
    （三）證人丁○○與被告另於九十三年三月二十二日零時十
          三分許、十九分許之電話通話內容如下：「（證人陳
          崑明）：MOTORORLA3688押你五百好嗎；（被告）你
          還差我一千五；（證人丁○○）米奇不是跟你說了嗎
          ，先拿東西給我止一下；（被告）之前錢沒處理，帳
          不清不楚的」、「（證人丁○○）拜託一下；（被告
          ）我現處理事情啦」等語（見警卷第四一頁），又關
          於上開通話內容之真意，亦據證人丁○○於本院審理
          時證稱：「因為被告不讓我欠錢，所以在三月二十二
          日凌晨零點十三分及十九分這二通電話，都沒有拿到
          毒品」等語（見本院卷第一八一頁），則證人丁○○
          與被告就九十三年三月二十二日零時十三分許、十九
          分許，關於第一級毒品海洛因之交易部分，依證人陳
          崑明所證因被告不同意其以欠款方次購買，而於現實
          上亦不存在有任何交易行為，則被告於此部分，亦應
          認並無成立販賣第一級毒品未遂罪之餘地，然而，綜
          合前揭電話通話譯文及證人丁○○之證詞，除被告與
          證人丁○○於九十三年三月十九日十四時三分許之電
          話聯絡後，已有完成第一級毒品海洛因交易行為一次
          ，該次欠款金額為五百元之事實外，再參之證人陳崑
          明另於九十三年三月二十二日零時十三分許，以電話
          聯絡被告欲購買第一級毒品海洛因五百元，被告則回
          稱：「你還差我一千五」等語，此依上開通訊監察譯
          文時間先後順序及內容觀之，證人丁○○與被告每次
          交易第一級毒品海洛因之價格均係五百元，且證人陳
          崑明亦證稱其與被告除買賣毒品外，並無其他金錢往
          來等語在卷（見本院卷第一七九至一八０頁），則被
          告既告知證人丁○○還積欠伊一千五百元，此一『還
          』積欠一千五百元之用語，適可徵證人丁○○前以電
          話聯繫被告購買第一級毒品海洛因，已有完成三次交
          易之事實，應堪認定。
    （四）被告另辯稱：伊因勸說證人丁○○之女友丙○○離開
          證人丁○○，以致於證人丁○○對伊為不實之指控云
          云。然查，被告所辯業為證人丁○○所否認，並證稱
          ：「（問：是否知道丙○○後來是跟被告住在一起？
          ）不是，丙○○應該是去找另外一個男孩子；（問：
          被告有無要丙○○離開你？）沒有；（問：有無因為
          丙○○而跟被告有過不愉快？）沒有」等語明確（見
          本院卷第一七七頁），則被告上開所辯，已乏事證可
          佐；又本件被告販賣第一級毒品海洛因犯行為警查獲
          過程，係因員警於查獲毒品通緝犯己○○，經其指稱
          被告有販賣毒品情事，經員警向檢察官聲請准予監聽
          被告持用門號0000000000號之行動電話之通訊內容，
          進而得知證人丁○○與被告有上開交易第一級毒品海
          洛因之情，並經證人丁○○於警詢為相同陳述，因而
          查獲本案，此據證人即承辦偵查員莊海松於偵查中結
          證屬實（見偵查卷第一四一至一四二頁），則證人陳
          崑明於警詢之陳述，雖因屬審判外之言詞陳述，業經
          被告排除而不具證據能力，然以證人丁○○於警詢指
          稱被告有販賣第一級毒品海洛因之情，因不符供出毒
          品之來源因而破獲者之適用，本無得邀減輕其刑之寬
          典，應可排除證人丁○○有故意構陷被告之可能；參
          以，證人丁○○於本院審理時，係經具結後而為證述
          ，證人丁○○於本院證述時本須擔負偽證刑責之風險
          ，況其就與被告交易第一級毒品海洛因之若干細節，
          或因時間久遠而不復記憶，然被告確有販賣第一級毒
          品海洛因之基本事實，則為證人丁○○於本院一致稱
          明確且語氣堅定並無瑕疵可指，衡之其與被告間並無
          怨隙，實無設詞攀誣之理，其陳述縱有若干細微歧異
          ，亦無礙於其證言之可信性，是被告空言辯稱伊與證
          人丁○○間存有嫌隙，而遭證人丁○○誣陷云云，自
          無可採。
    （五）末查被告雖否認販賣海洛因，致本院無從得知其購入
          海洛因之確實價格。然販賣海洛因係屬違法行為，非
          可公然為之，又無論瓶裝或紙包之海洛因，均可任意
          分裝增減其份量，而每次買賣之價量，亦隨時依雙方
          關係之深淺、當時之資力、需求程度及對行情之認知
          等因素，機動調整，故販賣之利得，除經被告坦承犯
          行，或價量俱臻明確外，委難查得實情。然政府對毒
          品非法交易向來查禁森嚴，重罰而不寬貸，此應為智
          慮健全之成年人所得知悉，且海洛因價格昂貴，取得
          不易，凡為販賣者，苟非有利可圖，應無甘冒遭查緝
          法辦施以重刑之風險而平白無故為他人取得海洛因之
          理。是被告販賣第一級毒品海洛因予證人丁○○並從
          中賺取買賣價差牟利之意圖與事實，亦堪認定。
    三、綜上，被告所辯純係事後諉責之詞，礙難採信。本件事
        證明確，被告意圖營利連續販賣第一級毒品海洛因之犯
        行，洵堪認定。
    四、按海洛因為毒品危害防制條例第二條第二項第一款所規
        定之第一級毒品，則被告將第一級毒品海洛因販賣他人
        ，核係犯毒品危害防制條例第四條第一項販賣第一級毒
        品罪。被告非法持有第一級毒品海洛因之低度行為，為
        其販賣之高度行為所吸收，不另論罪。又被告犯罪後刑
        法於九十五年七月一日修正公佈施行，刑法第五十六條
        連續犯規定業已刪除，依修正後之刑法已刪除刑法連續
        犯之規定，則被告所犯上述各罪應依數罪併罰論斷之，
        比較新舊法之規定，修正後之規定並非較有利於被告，
        應適用修正前刑法第五十六條連續犯之規定。是被告先
        後多次犯行，時間緊接，所犯係構成要件相同之罪名，
        顯係基於概括犯意為之，應成立連續犯，依修正前刑法
        第五十六條規定論以一販賣第一級毒品既遂罪，並就罰
        金刑部分加重其刑（販賣第一級毒品罪之法定刑為死刑
        或無期徒刑部分，依法不得加重）。再被告有如事實欄
        所載論罪科刑執行完畢之情形，有臺灣高等法院被告前
        案紀錄表可按，其於五年以內再犯本件有期徒刑以上之
        罪，不論依修正前之刑法第四十七條，或於九十四年一
        月七日修正公布、九十五年七月一日生效施行之修正後
        刑法第四十七條第一項之規定，均構成累犯，對被告而
        言並無有利或不利之情形，自不生新舊法比較之問題，
        應逕依修正前之刑法第四十七條，論以累犯，並就上開
        得加重其刑之罰金刑部分加重其刑，再依刑法第七十條
        規定，遞加重其刑。此外，公訴人雖僅就被告販賣第一
        級毒品海洛因予證人丁○○三次之犯行予以起訴，就被
        告尚有販賣第一級毒品海洛因予證人丁○○二次之犯行
        ，未經起訴，惟該未經起訴部分犯行，既與起訴部分之
        犯行，具有連續犯之裁判上一罪關係，自為起訴效力所
        及，本院自應併予審理。
    五、又修正前刑法第五十九條規定，犯罪之情狀可憫恕者，
        得酌量減輕其刑，而新修正刑法第五十九條規定犯罪之
        情狀顯可憫恕認科以最低刑仍嫌過重者，得酌量減輕其
        刑，增列文字將適用條件予以明文化。而修正前刑法第
        六十四條第二項規定，死刑減輕者，為無期徒刑或十五
        年以下十二年以上有期徒刑，第六十五條第二項規定無
        期徒刑減輕者為七年以上有期徒刑，惟修正刑法第六十
        四條第二項死刑減輕者為無期徒刑，第六十五條第二項
        規定，無期徒刑減輕者為二十年以下十五年以上有期徒
        刑，行為後新刑法對於死刑與無期徒刑減輕其刑之規定
        有變更，比較新舊刑法之規定，以修正前之刑法第五十
        九條、第六十四條第二項、第六十五條第二項之規定，
        有利於被告，爰適用修正前刑法第五十九條、第六十四
        條第二項、第六十五條第二項之規定，合先敘明。查被
        告於本案既僅販賣第一級毒品海洛因予證人丁○○一人
        ，且所販售數量甚微，犯罪所得亦僅一千元（詳後述）
        ，並非鉅額，較諸販賣毒品予不特定之多數人施用，顯
        然有別，是被告犯罪之情狀堪予憫恕，科以法定最低度
        之刑猶嫌過重，爰依修正前刑法第五十九條規定酌減其
        刑。
    六、爰審酌被告有多項前科，素行不佳，正值青壯之年，不
        思以正途取財，竟連續販賣第一級毒品供人施用藉以牟
        利，戕害他人身心健康，犯後復否認犯行，不思悔悟，
        惟兼衡販賣毒品對象單一、數量非鉅、犯罪所得尚微，
        認宣告法定最低之刑猶嫌過重等一切情狀，量處如主文
        第一項所示之刑。
    七、再按毒品危害防制條例第十九條第一項規定，係採義務
        沒收主義，故販賣毒品所得金錢，如能認定確係販賣毒
        品所得款項，應宣告沒收，不以當場搜獲扣押者為限，
        但因其並無「不問屬於犯人與否，沒收之」之特別規定
        ，自仍以沒收物屬於犯人所有者為限，始得依該規定予
        以沒收。而上開規定所稱「追徵其價額」者，必限於所
        沒收之物，為金錢以外其他財物而無法沒收時，始應追
        徵其價額，使其繳納與原物相當價額。如所得財物為金
        錢而無法沒收時，應以其財產抵償之，而不發生追徵價
        額問題（最高法院九十三年度台上字第一二一八、二六
        七○、二七四三號判決意旨參照）。查證人丁○○對於
        向被告購買第一級毒品海洛因毒品之次數、價格等交易
        過程，除其可確認至少三次，且其中二次係其直接至「
        好朋友卡拉ＯＫ」，以每一小包五百元之價格，向被告
        購買第一級毒品海洛因外，已無從詳細記憶（見本院卷
        第一七四、一七九頁），則本件依證人丁○○所述因交
        易多次，記憶不清楚，被告亦否認犯罪，已難探求各次
        交易之確切時間、次數、價格等，惟參酌上開電話通訊
        監察譯文，本院認被告販賣毒品海洛因之次數，除證人
        丁○○直接至「好朋友卡拉ＯＫ」，以每次現金五百元
        ，先後向被告購買二次外，復依上開通訊監察譯文所示
        ，證人丁○○另以00-0000000電話與被告持用00000000
        00號行動電話聯絡交易次數達三次，應認共計有五次完
        成交易行為，又被告於此五次之販毒所得，除證人丁○○支付二次，每次各五百元，合計一千元外，被告另以
        電話聯絡之三次販毒交易，依前揭通訊監察譯文所示，
        證人丁○○應仍積欠被告價款一千五百元，而證人丁○○亦不復記憶是否業於事後支付該購買毒品款項，基於
        罪疑唯輕原則，尚難認被告已取得上開販毒所得一千五
        百元，是本院爰認被告於此五次之全部販毒所得，應為
        一千元，是揆諸前揭判決意旨，被告上開販毒所得合計
        一千元應予沒收，然因未經扣案，如全部或一部不能沒
        收時，應以其財產抵償之。
    八、末按供販賣毒品所用之物，應依毒品危害防制條例第十
        九條第一項規定沒收，固為刑法之特別規定，採義務沒
        收主義，但上開法條既無「不問屬於犯人與否，沒收之
        」之規定，仍應以該物品屬於犯人所有者為限，始應予
        以沒收（最高法院九十五年度台上字第一０四、三０五
        號判決意旨參照）。查未扣案之門號0000000000號行動
        電話一具，雖係被告供販毒所用之工具，然非被告所有
        之物，業據被告供承在卷，且亦查無證據可資認定該門
        號0000000000號行動電話一具，係被告所有供其販賣毒
        品所用之物，爰不為沒收之宣告，附此敘明。
  貳、無罪部分（即販賣第二級毒品安非他命部分）：
    一、公訴意旨另以：被告另於九十二年八月起至九十三年二
        月二十日止，在被告位於臺南縣永康市○○○街三十九
        巷四弄十號住處，以每次每小包一千元價格，販賣第二
        級毒品安非他命予證人己○○二十餘次，及於九十三年
        三月十九日起至同年月二十三日止，在臺南縣永康市一
        帶，販賣第二級毒品安非他命與證人丁○○數次，因認
        被告另涉犯毒品危害防制條例第四條第二項販賣第二級
        毒品罪嫌。
    二、按犯罪事實應依證據認定之，無證據不得認定犯罪事實
        ，不能證明被告犯罪者，應諭知無罪之判決，刑事訴訟
        法第一百五十四條第二項、第三百零一條第一項分別定
        有明文。又事實之認定，應憑證據，如未能發現相當證
        據，或證據不足以證明，自不能以推測或擬制之方法，
        以為裁判基礎。而認定不利於被告之事實，須依積極證
        據，茍積極證據不足為不利於被告事實之認定時，即應
        為有利於被告之認定，更不必有何有利之證據。另認定
        犯罪事實所憑之證據，雖不以直接證據為限，間接證據
        亦包括在內，然而無論直接或間接證據，其為訴訟上之
        證明，須於通常一般之人均不致有所懷疑，而得確信其
        為真實之程度者，始得據為有罪之認定，倘其證明尚未
        能達到此一程度，而有合理之懷疑存在時，致使無從形
        成有罪之確信，根據「罪證有疑，利於被告」之證據法
        則，即不得遽為不利被告之認定；再檢察官就被告犯罪
        事實，應負舉證責任，並指出證明之方法，刑事訴訟法
        第一百六十一條第一項定有明文。因此，檢察官對於起
        訴之犯罪事實，應負提出證據及說服之實質舉證責任。
        倘其所提出之證據，不足為被告有罪之積極證明，或其
        指出證明之方法，無從說服法院以形成被告有罪之心證
        ，基於無罪推定之原則，自應為被告無罪之諭知（最高
        法院九十四年度臺上字第五五０九號、九十五年度臺上
        字第二八二八號判決意旨參照）。
    三、本件公訴人認被告涉有此部分犯行，係以證人己○○於
        警詢之證言及尿液檢驗報告，暨前揭九十三年三月十九
        日起至同年月二十三日止之通訊監察譯文及證人丁○○
        之尿液檢驗報告，資為論據。訊據被告堅決否認上開犯
        行，辯稱：伊並無販賣第二級毒品安非他命予證人己○○、丁○○等語。經查：
    （一）證人己○○於警詢之證述因屬審判外之言詞陳述，被
          告不同意作為證據而排除該證據能力，且因不符合刑
          事訴訟法第一百五十九條之二之「具有較可信之特別
          情況」之證據適格要件，而無證據能力一節，業如前
          述，本院即不得以證人己○○警詢之證述內容為本案
          認定之依據。
    （二）證人己○○於本院審理時具結證稱：「我的安非他命
          來源有好幾個，其中不包括戊○○，在警詢當時因為
          是通緝被第六分局查獲，當時懷疑是被告戊○○出賣
          我，所以心生不滿，當警員拿戊○○的照片給我看的
          時候，我就指認是她賣毒品給我；我有與警方交換條
          件，只要供出上手，警方就不將我解送地檢署，所以
          製作完筆錄，警察就放我走了；我在警詢筆錄供稱「
          我為了表示戒毒的決心，所以檢舉戊○○」，這是因
          為六分局的人叫我這樣講，六分局的人叫我檢舉黃小
          鳳」等語（見本院卷第一六三至一七一頁），準此，
          證人己○○於本院審理時證稱其未曾向被告購買第二
          級毒品安非他命，且其於警詢雖曾供稱向被告購買第
          二級毒品安非他命並非實在等語明確，是依證人潘國
          龍上開所證，尚難據為不利於被告之認定。
    （三）依前揭證人丁○○與被告自九十三年三月十九日起至
          同年月二十三日止之電話通訊監察譯文所示，其中疑
          似第二級毒品安非他命交易之通話內容如下，九十三
          年三月十九日十五時一分許：「（證人丁○○）：要
          晚上才有嗎，那你有硬的嗎；（被告）對阿，有；（
          證人丁○○）跟你欠五百好不好，晚上再給你方便嗎
          」、同年月二十三日十六時二十四分許：「（證人陳
          崑明）有硬的嗎；（被告）要等喔，需要多少；（證
          人丁○○）半錢；（被告）那要等二個鐘頭；（證人
          丁○○）要不然先拿一千好了」、同二十三日十六時
          二十七分許：「（證人丁○○）要跟鳳姐拿一千硬的
          ；（被告）你過來早上這；（證人丁○○）到再打電
          話」、同二十三日十八時二十五分許：「（證人陳崑
          明）我拿五百，可以嗎；（被告）等你好久，但我現
          在長億城；（證人丁○○）我過去找你」等語（見警
          卷第三八、四七頁），又關於上開通話內容之真意，
          此據證人丁○○於本院審理時證稱：「譯文所載「硬
          的」，是指安非他命，譯文所載：「先欠你五百，晚
          上再給你好不好？」，因為當時手頭不方便所以先跟
          她欠錢，當時是要買海洛因，譯文所載：「先拿一千
          」是指安非他命的價格‧‧‧我沒有向被告購買安非
          他命，安非他命都是向別人購買，我有代替朋友「阿
          和」要向被告買安非他命，但是沒有交易成功過，因
          為被告都說要等，「阿和」等不住，所以就沒有成交
          」等語（見本院卷第一八０、一八二頁），可徵證人
          丁○○雖有聯絡被告欲購買第二級毒品安非他命等情
          ，然依證人丁○○所證因其友人「阿和」無法依被告
          要求需等候交易期間，致渠二人均無交易第二級毒品
          安非他命之行為，是以，被告與證人丁○○既無合易
          達成第二級毒品安非他命之買賣交易，則現實上亦不
          存在有任何販賣行為，被告自無成立販賣第二級毒品
          罪之餘地。
    （四）又證人己○○、丁○○經警採集尿液送驗結果固呈安
          非他命陽性反應，有卷附鑑定報告二份可參，然此充
          其量僅能證明渠等有施用第二級毒品安非他命之事實
          ，且渠等又均證述未曾向被告購買第二級毒品安非他
          命，則單以證人己○○、丁○○之尿液檢驗報告，仍
          無從認定被告有公訴人所指之此部分犯行。此外，公
          訴人迄未舉證，且本院亦查無被告主觀上有以營利之
          意圖而販入第二級毒品安非他命之相關事證，自亦難
          以販賣第二級毒品罪相繩。
  四、綜上所述，公訴人此部分所舉之證據與指出之證明方法，
      尚有合理性之懷疑存在，未得使本院形成被告有罪之心證
      ，此外，本院於應依或得依職權調查證據之範圍內，復查
      無其他積極證據可資認定被告涉有前開販賣第二級毒品安
      非他命罪嫌，自屬不能證明被告犯罪，基於無罪推定之原
      則，依法應諭知無罪。
據上論斷，應依刑事訴訟法第二百九十九條第一項前段、第三百
零一條第一項，毒品危害防制條例第四條第一項、第十九條第一
項，刑法第二條第一項前段、第十一條前段、修正前刑法第五十
六條、修正前刑法第四十七條、修正前刑法第五十九條、修正前
刑法第六十四條第二項、修正前刑法第六十五條第二項，判決如
主文。
本案經檢察官乙○○到庭執行職務。
中    華    民    國    95    年    9     月    15    日
                  刑事第三庭    審判長法  官  鄧希賢
                                      法  官  包梅真
                                      法  官  張銘晃
以上正本證明與原本無異。
如不服本判決應於送達後10日內向本院提出上訴狀。
                                      書記官  林憶梅
中    華    民    國    95    年    9     月    18    日
附錄本案論罪科刑法條全文：
毒品危害防制條例第4條
製造、運輸、販賣第一級毒品者，處死刑或無期徒刑；處無期徒
刑者，得併科新臺幣1千萬元以下罰金。
製造、運輸、販賣第二級毒品者，處無期徒刑或7年以上有期徒
刑，得併科新臺幣7百萬元以下罰金。
製造、運輸、販賣第三級毒品者，處5年以上有期徒刑，得併科
新臺幣5百萬元以下罰金。製造、運輸、販賣第四級毒品者，處3
年以上10年以下有期徒刑，得併科新臺幣3百萬元以下罰金。
製造、運輸、販賣專供製造或施用毒品之器具者，處1年以上7年
以下有期徒刑，得併科新臺幣1百萬元以下罰金。
前五項之未遂犯罰之。


司法院資訊處製作；財團法人民間司法改革基金會備份。
